臺灣臺北地方法院民事判決　　　　　　　96年度訴字第6352號
原　　　告　國泰世華商業銀行股份有限公司
法定代理人　丙○○
訴訟代理人　甲○○
被　　　告　乙○
上列當事人間請求返還信用卡消費貸款事件，本院於民國96年9
月26日言詞辯論終結，判決如下：
    主  文
被告應給付原告新台幣伍拾捌萬壹仟捌佰伍拾捌元，及其中新台
幣伍拾陸萬參仟陸佰零貳元部分，自民國九十六年八月二十六日
起至清償日止，按年息百分之十九點七計算之利息。
訴訟費用由被告負擔。
    事實及理由
一、按當事人得以合意定第一審管轄法院。但以關於由一定法律
    關係而生之訴訟為限。民事訴訟法第24條第1 項定有明文。
    查兩造約定以本院為第一審管轄法院，有約定條款第26條可
    憑，故本院自有管轄權，合先敘明。
二、原告主張：被告於民國93年3 月22日與原告成立信用卡使用
    契約，領用卡號0000000000000000號之VISA信用卡，依約被
    告就使用系爭信用卡所生之債務，負全部給付責任。被告領
    用系爭信用卡後，即得於各特約商店記帳消費，依信用卡約
    定條款第14條及第15條之約定，應於當期繳款截止日前向原
    告全部清償，或以循環信用方式繳付最低應繳金額，逾期清
    償者依信用卡約定條款第15條、第21 條 及第22條之約定，
    除喪失期限利益外，應另行給付債權人按年息19.7％計算之
    利息。另被告於93年5 月19日與原告成立簡易通信貸款契約
    ，向原告貸款新台幣（下同）28萬元，未清償部分229,600
    元由原告於94年3 月30日同意續約展延，被告復於94年4 月
    18日與原告成立簡易通信貸款契約，向原告貸款21萬元，均
    約定利息併入信用卡帳單中與信用卡消費帳款一同繳納。又
    依約定條款第1 條、第4 條及第5 條之約定，被告如未依約
    於繳款期限前繳款或未繳足月付金時，原告得將未繳金額之
    本金部分，或經原告主張視為到期之本金部分，按信用卡循
    環利率（即年息19.7%） 計算利息，倘為遲延繳款經原告主
    張暫停被告信用卡之權利時，除喪失期限利益外，視同全部
    到期。詎料，被告至96年8 月25日止，尚餘帳款581,858 元
    （含信用卡帳款176,955 元、簡易通信貸款404,903 元）迄
    未清償，經屢向被告催討，均置之不理，為此提起本件訴訟
    。並聲明如主文所示。
三、被告則抗辯：伊為退休公務員，丈夫無預警逝世，且罹患嚴
    重憂鬱症，實無力清償系爭借款，希原告能予免息及長期分
    期付款之方式償還此筆欠款，並聲明：原告之訴駁回等語。
四、得心證之理由：
（一）查原告主張上開事實，已據其提出債權明細報表、信用卡
      申請書及約定條款、簡易通信貸款申請書暨約定條款、帳
      單（均影本）各1 份為證，核屬相符，而被告經合法通知
      ，未於言詞辯論期日到場陳述意見，亦未提出書狀作何聲
      明或陳述，本院審酌上開書證，堪信原告主張為真實。
（二）按持卡人依其與發卡機構所訂立之信用卡使用契約，取得
      使用信用卡向特約商店簽帳消費之資格，並對發卡機構承
      諾償付帳款，而發卡機構則負有代持卡人結帳，清償簽帳
      款項之義務。此種持卡人委託發卡機構付款之約定，具有
      委任契約之性質，倘持卡人選擇以循環信用方式繳款，就
      當期應償付之帳款僅繳付最低應繳金額，其餘應付款項由
      發卡機構先行墊付，持卡人則依約定給付循環利息者，又
      具有消費借貸契約之性質。稱消費借貸者，謂當事人一方
      移轉金錢或其他代替物之所有權於他方，而約定他方以種
      類、品質、數量相同之物返還之契約，當事人之一方對他
      方負金錢或其他代替物之給付義務而約定以之作為消費借
      貸之標的者，亦成立消費借貸；借用人應於約定期限內，
      返還與借用物種類、品質、數量相同之物，民法第474 條
      、第478 條前段分別定有明文。又遲延之債務，以支付金
      錢為標的者，債權人得請求依法定利率計算之遲延利息。
      但約定利率較高者，仍從其約定利率。同法第233 條第1
      項亦有明定。被告至96年8 月25日，帳款尚餘581,858 元
      未按期繳付（含信用卡帳款金額176,955 元及簡易通信貸
      款帳款金額404,903 元），迭經原告催討無效，依約其全
      部債務並已視為到期，自應就上開信用卡消費款等欠款負
      一次全部清償之責。雖被告抗辯希望能免息及分期清償云
      云，但此係由被告片面提出之聲請，原告並無非必應允之
      義務；況此仍無解於被告應依與原告間消費借貸契約負清
      償之責甚明。
（三）從而，原告依消費借貸及信用卡約定條款之法律關係請求
      被告給付如主文所示之本金及利息為有理由，應予准許。
五、據上論結，本件原告之訴為有理由，依民事訴訟法第78條，
    判決如主文。
中　　華　　民　　國　　96　　年　　9 　　月　　28　　日
                        臺灣臺北地方法院民事第三庭
                                法　官　管靜怡
以上正本係照原本作成。
如對本判決上訴，須於判決送達後20日內向本院提出上訴狀。
中　　華　　民　　國　　96　　年　　9 　　月　　28　　日
                       　　　　 書記官　趙郁涵
